臺灣屏東地方法院民事判決
110年度屏簡字第497號
原      告  浩恩不動產有限公司

法定代理人  曾全麗  
訴訟代理人  紀龍年律師
被      告  張碧惠  

兼  訴  訟
代  理  人  張義發  

共      同
訴訟代理人  余振榮  
上列當事人間請求給付報酬事件，本院於民國111年4月20日言詞
辯論終結，判決如下：
    主      文
一、被告張義發應給付原告新臺幣（下同）391,600元，及自民
    國110年3月12日起至清償日止，按週年利率百分之5計算之
    利息。
二、原告其餘之訴駁回。
三、訴訟費用由被告張義發負擔。
四、本判決第一項得假執行，但被告張義發如以391,600元為原
    告預供擔保，得免為假執行。
五、原告其於假執行之聲請駁回。
    事實及理由
一、原告主張：被告張義發於民國109年6月9日與原告簽立買賣
    議價委託書與要約書（下稱系爭居間契約），約定被告張義
    發委託原告承購屏東縣○○市○○段000地號土地及其上門牌號
    碼屏東縣○○市○○路00巷00號房屋（下稱系爭不動產），委託
    期間至109年6月15日止，委託承購金額為新臺幣（下同）3,
    560萬元，服務報酬為成交價格之百分之1.1。嗣經原告居間
    介紹並媒介被告向訴外人林俊宏購買系爭不動產，由被告張
    義發代理被告張碧惠，於109年6月12日林俊宏簽定不動產買
    賣契約書（下稱系爭買賣契約），並於109年8月26日辦理不
    動產移轉登記手續，然被告張義發迄今尚未支付居間報酬39
    1,600元，且被告張碧惠雖非系爭居間契約之當事人，惟系
    爭不動產係依系爭居間契約所載之賣方即被告張義發指定於
    案件完成後，將系爭不動產登記於被告張碧惠名下，且被告
    張碧惠為系爭買賣契約之買方，應認原告與被告張碧惠間有
    成立居間契約之默示合意，原告自亦得向被告張碧惠請求居
    間報酬。惟原告已寄發催告函要求被告於函到15日內清償服
    務報酬，該函至遲亦於109年9月25日送達被告，惟不獲被告
    置理，爰依民法第565條、系爭居間契約書、系爭買賣契約
    書等法律關係提起本件訴訟等語，並聲明：㈠被告張義發應
    給付原告391,600元，及自支付命令送達翌日起至清償日止
    ，按週年利率百分之5計算之利息。㈡被告張碧惠應給付原告
    391,600元，及自支付命令送達翌日起至清償日止，按週年
    利率百分之5計算之利息。㈢前二項給付，如認依債務人以為
    給付，於給付範圍內，其餘債務人免同給付義務。㈣願供擔
    保請准宣告假執行。
二、被告則以：伊已經將包含仲介費在內之所有款項都匯入履約
    保證帳戶，且履約保證帳戶已經結案，故伊並未積欠原告居
    間報酬等語，資為抗辯，並聲明：原告之訴駁回。
三、得心證之理由：
　㈠經查，原告與被告張義發前於109年6月9日簽訂系爭居間契約
    ，被告張義發於109年6月12日代理被告張碧惠與林俊宏簽訂
    系爭買賣契約書，約定買賣價金為4,077萬元，第一期款（
    簽約款）、第三期款（完稅款）及第四期款（尾款）分別為
    230萬元、647萬元及3,200萬元，且系爭買賣契約書第16條
    第2項約定：雙方現況交屋，雙方仲介費各自匯入履保帳號
    ，被告則分別於109年6月15日、109年7月30日、109年8月20
    日、109年8月31日將230萬元、647萬元、760萬元及2,440萬
    元匯入履約保證專戶等情，為兩造所不爭執（本院卷第262
    頁），並有系爭居間契約、系爭買賣契約、專戶收支明細暨
    點交確認單、存證信函等在卷可稽（本院卷第95至119頁）
    ，
　㈡原告請求被告張義發給付居間報酬部分：
　⒈按請求履行債務之訴，除被告自認原告所主張債權發生原因
    之事實外，依民事訴訟法第277條前段之規定，應先由原告
    就其主張之此項事實，負舉證之責任。若原告已盡舉證責任
    後，被告於其抗辯之事實，亦應負證明之責任。易言之，原
    告就其應為舉證事項已有相當之證明，被告欲否認其主張者
    ，即不得不更舉反證，證明其反對主張之事實。倘被告未能
    提出確切之反證，則原告對其主張之事實既已為相當之證明
    ，自堪信為真實。
　⒉經查，原告與被告張義發前於109年6月9日簽訂系爭居間契約
    ，該契約有關買方服務費給付約定為：委託人即買方承諾有
    下列情形之一，同意以買賣成交總價款百分之1.1之現金金
    額乙次給付受託人作為服務費報酬：１、買方與賣方簽訂不
    動產買賣契約書之同時，其後因非可歸責於受託人之事由而
    解除買賣契約者，服務報酬不受影響。２、⑴「買賣議價委託
    書」書面，賣方已確認同意依買方承購條件出售；⑵或買方
    已確認同意依調整條件承購；⑶或「要約書」書面，賣方已
    確認同意依買方要約條件出售。前揭任一條件成就後，買方
    卻不履行簽定買賣契約書之義務者，有系爭居間契約書在卷
    可參（本院卷第95頁）。原告主張前經其居間仲介，被告張
    義發於109年6月12日代理被告張碧惠與林俊宏簽訂系爭買賣
    契約，被告張碧惠以4,077萬元買受系爭不動產，並於109年
    8月26日辦理不動產移轉登記手續，業據提出系爭居間契約
    書、系爭買賣契約書系爭不動產登記第一類謄本為證（本院
    卷第87至95頁、101至109頁），核屬相符，且被告對此並未
    爭執，堪信為真實。雖被告張義發未實際與林俊宏簽訂系爭
    買賣契約，而改由被告張義發代理被告張碧惠簽訂系爭買賣
    契約，然被告張義發亦自承係伊指定由被告張碧惠擔任買受
    人等語（本院卷第263頁），是仍應認原告已依系爭居間契
    約之約定完成居間仲介之任務，並經系爭居間契約書之買方
    即被告張義發同意調整條件承購，被告張義發自應給付原約
    定承購條件即3,560萬元之1.1％之服務報酬（即391,600元）
    。被告張張義發雖辯稱：伊已將款項匯到履保帳戶，且履保
    帳戶已經結案等語，惟被告張義發或被告張碧惠匯入之總額
    為4,077萬元，與被告張碧惠與林俊宏約定之買賣價金相同
    ，有專戶收支明細暨點交確認單、系爭買賣契約可佐（本院
    卷第101至111頁），則前開匯入履保帳戶之金額應僅為被告
    向林俊宏購買系爭不動產之買賣價金，況系爭買賣契約既約
    定雙方仲介費應另行匯入履保專戶，足認該買賣價金並未包
    含兩造間之仲介費用，被告張義發復未就其已給付居間報酬
    乙情舉證以實其說，則原告請求被告張義發給付尚欠之服務
    報酬391,600元，即屬有據。
　㈢原告請求被告張碧惠給付居間報酬部分：
　　原告雖主張原告與被告張碧惠間亦有成立居間契約，於系爭
    不動產買賣契約成立後，被告張碧惠仍應依系爭契約書之條
    件給付原告居間報酬即391,600元等語，並提出系爭居間契
    約書、系爭買賣契約書、不動產買賣價金履約保證書等件為
    證（本院卷第95至109頁）。然觀系爭居間契約書之記載，
    委託人為被告張義發、受委託人為原告，已難認原告與被告
    張碧惠間有另外成立居間契約之合意，而系爭買賣契約書第
    16條特約事項第2點雖有記載「雙方現況交屋，雙方仲介費
    各自匯入履保帳號」，然此項記載依交易實務應僅係交屋方
    式及買賣雙方就各自之仲介費應如何負擔，為避免交易完成
    後另生爭議所為之特別註記，尚難憑此即認被告張碧惠與原
    告間有成立居間契約之默示合意，是原告主張依民法第第56
    5條、買賣價委託書、不動產買賣契約書等法律關係，請求
    被告張碧惠給付居間報酬，應無理由。
四、綜上所述，原告依民法第565條、系爭居間契約書，請求被
    告張義發給付391,600元及自支付命令送達翌日即110年3月1
    2日起（司促卷第95頁送達證書）至清償日止，按週年利率5
     ％計算之利息，為有理由，應予准許；逾此範圍之主張，尚
    屬無據，自予駁回。
五、原告勝訴部分，係依民事訴訟法第427條規定適用簡易程序
    為被告敗訴之判決，依同法第389條第1項第3款規定，應職
    權宣告假執行（原告雖聲明願供擔保請准宣告假執行，但此
    僅再促請注意，本院毋庸為准駁之諭知）。另依同法第392
    條第2項規定，職權宣告被告如預供擔保，免為假執行。至
    原告敗訴部分，其假執行之聲請失所附麗，應予駁回。
六、本件事證已臻明確，兩造其餘陳述及攻擊防禦方法核與判決
    結果不生影響，爰不逐一論述，附此敘明。
七、訴訟費用之負擔：民事訴訟法第79條。
中　　華　　民　　國　　111 　年　　5 　　月　　4 　　日
                  屏東簡易庭  法  官  彭聖芳
正本係照原本作成。
如對判決上訴，須於判決送達後20日內向本院提出上訴狀，其未
表明上訴理由者，應於提出上訴後20日內向本院補提理由書狀（
均須按他造當事人之人數附繕本）。
如委任律師提起上訴者，應一併繳納上訴審裁判費。
中　　華　　民　　國　　111 　年　　5 　　月　　4 　　日
                              書記官  孫秀桃